臺灣板橋地方法院民事判決　　　　　　　 94年度訴字第212號
原　　　告　台灣土地銀行股份有限公司
法定代理人　丁○○
訴訟代理人　戊○○
　　　　　　甲○○
被　　　告　丙○○○
　　　　　　乙○○　　原住台北縣三重市○○路141巷7號
上列當事人間請求給付借款事件，經本院於民國94年4月7日言
詞辯論終結，判決如下：
    主      文
被告應連帶給付原告新台幣伍佰零壹萬捌仟陸佰玖拾柒元，及其
中新台幣肆佰玖拾捌萬零陸佰零捌元之部分，自民國九十三年十
二月二十一日起至清償日止，按週年利率百分之四點五計算之利
息，並自民國九十四年一月二十二日起至清償日止，其逾期在六
個月以內者，按上開利率百分之十，其逾期在六個月以上者，就
超過六個月部分，按上開利率百分之二十計算之違約金。
原告其餘之訴駁回。
訴訟費用由被告連帶負擔。
    事實及理由
一、本件被告均未於言詞辯論期日到場，核無民事訴訟法第386
    條所列各款情形，茲依原告之聲請，由其一造辯論而為判決
    。
二、本件原告起訴主張：
(一)、緣訴外人大坤鋼模股份有限公司﹙下稱大坤公司﹚前於民國
    93 年10 月14日邀同被告乙○○、丙○○○為連帶保證人，
    與原告簽立透支契約，約定於額度新台幣﹙下同﹚5,000,00
    0 元限額內，由大坤公司在原告開立之支票存款第00000000
    0000號往來帳戶簽發支票或（及）經原告認可之其他票據陸
    續支用，透支期限自93年10月14日起至94年10月14日止，自
    透支循環起每月20日結算一次應付利息，利息按每日最高透
    支餘額，依原告所訂基準利率週年利率百分之三點零三加五
    點八八碼﹙每碼百分之零點二五﹚，計為週年利率百分之四
    點五計息，嗣後並隨原告上開基準利率調整而調整，而大坤
    公司倘於循環透用期間，經原告依約定將大坤公司應付利息
    滾入透支本金合計超過前開透支額度，不立即償還超過之數
    額，並須自遲延時起按前開約定利率計付遲延利息，並於每
    月20日結算一次滾入透支本金，又借款人所簽發票據若有經
    票據交換所通知拒絕往來，借款人對原告所負之一切債務則
    視為全部到期。再借款人對原告所負之一切債務經視為全部
    到期時不立即償還全部透支本息，除就遲延償還之本金部分
    ，自遲延時起按前開約定利率計付遲延利息外，並應就遲延
    償還之本息部分，自視為全部到期之日起，逾期六個月﹙含
    ﹚以內者，按前開約定利率百分之十，逾期超過六個月者，
    就超過部分，按前開利率百分之二十計付違約金。
(二)、詎大坤公司於93年11月18日經台灣票據交換所公告自翌日起
    列為拒絕往來戶，而大坤公司自93年10月14日起至93年12月
    21日止已動用透支餘額達5,018,697 元，大坤公司復未依約
    定立即償還本透支契約應付利息與透支本金合計超過前開透
    支額度5,000,000 元之數額，依前開約定原告自得以93年12
    月21日﹙即大坤公司受台灣票據交換所公告列為拒絕往來戶
    後，復未依約定立即償還透支應付利息與透支本金合計超過
    5,000,000 元金額之時間點﹚視為透支契約到期日，並請求
    借款人償還前開透支金額5,018,697 元及自透支契約之視為
    到期日即93年12月21日起至清償日止，就透支額度5,000,00
    0 元部分之遲延利息及違約金，惟迭經原告向借款人催討，
    未獲置理，被告既為借款人大坤公司之連帶保證人，自應負
    連帶清償責任，為此，依消費借貸及連帶保證之法律關係提
    起本件訴訟，並聲明：被告應連帶給付原告5,018,697 元及
    其中5,000,000 元之部分，自93年12月21日起至清償日止，
    按週年利率百分之四點五計算之利息，並自94年1 月22日起
    至清償日止，其逾期在六個月以內者，按上開利率百分之十
    ，其逾期在六個月以上者，就超過六個月部分，按上開利率
    百分之二十計算之違約金。
三、被告均未於言詞辯論期日到場，亦未提出書狀作何聲明或陳
    述。
四、原告主張訴外人大坤公司前邀同被告二人為連帶保證人與原
    告訂立額度5,000,000 元之透支契約，約定透支期限自93年
    10月14日起至94年10月14日止，而借款人於前開帳戶所簽發
    票據若有經票據交換所通知拒絕往來，借款人對原告所負之
    一切債務亦視為全部到期，至利息則按週年利率百分之四點
    五計算，詎大坤公司於93年11月18日經台灣票據交換所公告
    自翌日起列為拒絕往來戶，而大坤公司自93年10月14日起至
    93年12月21日止已動用透支餘額達5,018,697 元，大坤公司
    復未依約定立即償還本透支契約應付利息與透支本金合計超
    過前開透支額度5,000,000 元之數額等情，業據原告提出與
    所述相符之透支契約、授信約定書、第一類票據信用資料查
    覆單、客戶歷史交易明細查詢單等為證，被告則未到庭或提
    出訴狀作何答辯，堪信原告此部份主張為真實，是大坤公司
    迄至93年12月21日止，已動用透支餘額達5,018,697 元，被
    告二人則為大坤公司前開債務之連帶保證人乙節可以認定，
    從而，原告主張大坤公司積欠5,018,697 元未還，依透支契
    約及連帶保證之法律關係，請求擔任大坤公司前開債務連帶
    保證人之被告連帶給付5,018,697 元之部分，洵屬有據，為
    有理由，應予准許。
五、惟就原告主張以93年12月21日視為透支契約到期日，並可請
    求透支契約額度即5,000,000 元自93年12月21日起至清償日
    止之遲延利息及自94年1 月22日起至清償日止之違約金部分
    ，查：
(一)、依諸兩造所簽立之前開透支契約第四條：借款人倘於「循環
    透用期間」，貴行依約將借款人應付利息滾入透支本金而合
    計超過本透支額度時，不立即償還超過之數額，願自遲延時
    起按第三條約定利率計付遲延利息，並於每月二十日結算一
    次滾入透支本金。授信約定書第五條：借款人倘於「循環透
    用期限屆滿或視為全部到期時」，不立即償還全部透支本息
    ，除願就遲延償還之本金部分，自遲延時起按第三條約定利
    率計付遲延利息外，並應就遲延償還之本息部分，自循環透
    用期限屆滿或視為全部到期之日起，逾期六個月﹙含﹚以內
    者，按第三條約定利率百分之十，逾期超過六個月者，就超
    過部分，按第三條約定利率百分之二十計付違約金。是兩造
    顯係約定於透支期限屆滿或視為全部到期前，原告方得將借
    款人大坤公司應付利息滾入本金，並於本金超過透支額度，
    借款人復未立即償還超過數額時，計付遲延利息及違約金，
    至透支期限屆滿後或借款人全部債務視為到期後，則無所謂
    將利息滾入本金，據以計算遲延利息、違約金之約定，先予
    敘明。
(二)、又兩造所簽立之前開授信約定書第四條第一款：立約人對貴
    行所負之一切債務，如經票據交換所通知拒絕往來，視為全
    部到期。是兩造已明確約定，經票據交換所通知拒絕往來者
    ，大坤公司依前開透支契約而對原告所負之一切債務已視為
    全部到期，而大坤公司乃於93年11月18日經台灣票據交換所
    公告自翌日起列為拒絕往來戶，既如前述，依前開條款，兩
    造所簽立透支契約所生一切債務應於93年11月19日即視為全
    部到期。
(三)、另大坤公司於93年11月19日經台灣票據交換所公告為拒絕往
    來戶時，大坤公司向原告動用之透支額度為4,980,608 元，
    有前開原告所提出之客戶歷史交易明細查詢單在卷可參，而
    兩造所簽立透支契約所生一切債務應於93年11月19日即視為
    全部到期，亦如前述，依諸前開五(一)之說明，於大坤公司對
    原告所負一切債務之視為全部到期日即93年11月19日前，原
    告方得將借款人大坤公司應付利息滾入本金，據以計算遲延
    利息、違約金，原告將大坤公司對其所負債務視為到期日之
    93年11月19日後截至93年12月21日前之利息仍予滾入本金，
    並以截至93年12月21日止，大坤公司已動用逾透支契約額度
    5,000,000 元，因而主張請求以5,000,000 元之額度計算遲
    延利息及違約金部分，即屬無據。
(四)、從而，原告請求被告連帶給付5,018,697 元，及其中4,980,
    608 元之部分﹙即債務視為全部到期日之93年11月19日前之
    透支本金總額﹚，自93年12月21日起至清償日止，按約定之
    週年利率百分之四點五計算之遲延利息，並自94年1 月22日
    起至清償日止，逾期六個月﹙含﹚以內者，按前開約定利率
    百分之十，逾期超過六個月者，就超過部分，按前開約定利
    率百分之二十計付違約金之部分﹙前開透支契約應於93年11
    月19日視為到期而得以是時之透支額度為準，自是日起算遲
    延利息及違約金，惟原告主張分自93年12月21日、94年1 月
    22日起算遲延利息及違約金，自無不合﹚為有理由，應予准
    許，逾此範圍之部分，則無理由，應予駁回。
六、結論：
    本件原告之訴為一部有理由，一部無理由，依民事訴訟法第
    385 條第1 項前段、第79條、第85條第2 項，判決如主文。
中　　華　　民　　國　　94　　年　　4 　　月　　21　　日
                  民事第三庭    法　官　陳明偉
以上正本係照原本作成
如對本判決上訴，須於判決送達後20日內向本院提出上訴狀
中　　華　　民　　國　　94　　年　　4 　　月　　21　　日
                                書記官　馬文慶
